臺灣高等法院臺中分院刑事判決　　　　 100年度上訴字第44號
上　訴　人
即　被　告　賴火諒
上　訴　人
即　被　告　張金盛
共　　　同
指定辯護人　本院公設辯護人賴泰鈞
上列上訴人因違反毒品危害防制條例案件，不服臺灣彰化地方法
院98年度訴字第1464號，中華民國99年8月19日第一審判決（起
訴案號：臺灣彰化地方法院檢察署98年度偵字第3548號、第3549
號、第5368號），提起上訴，本院判決如下：
    主  文
上訴駁回。
    事  實及理  由
一、本案經本院審理結果，認第一審判決認事用法及量刑均無不
    當，應予維持，並引用第一審判決書記載之事實、證據及理
    由（如附件）。
二、上訴人即被告賴火諒上訴意旨略以：被告賴火諒已於警詢及
    偵查中供出毒品來源係「李勝入」，詎其後警方辦案不力，
    竟函覆稱，被告交保後通風報信，致無法查緝「李勝入」之
    人，使原審法院無法依毒品危害防制條例第17條第1項之規
    定減輕被告賴火諒徒刑，被告賴火諒既已坦承犯罪，並供出
    來源應無再通風報信，妨礙查緝之理，法院亦應依法減輕被
    告賴火諒之徒刑始符合法律之本意云云。另上訴人即被告張
    金盛上訴意旨略以：被告張金盛於警詢之初，即坦承認罪，
    犯後態度良好，且係單純幫忙同案被告賴火諒送毒品，而取
    得一些毒品，而未取得金錢利益，原審未審酌上情，減輕被
    告張金盛之刑期，尚有未洽，請予撤銷原判決重新從輕判決
    云云。
三、經查：
（一）按毒品危害防制條例第17條第1項規定，犯第4條至第8條
      、第10條或第11條之罪，供出毒品來源，因而查獲其他正
      犯或共犯者，減輕或免除其刑。所謂又供出毒品來源，因
      而查獲者，予以減、免其刑之規定，旨在獎勵犯人之悛悔
      ，同時使偵查或審判機關易於發現真實，以利毒品查緝，
      俾收防制毒品危害之效。必須供出毒品來源，因而破獲者
      為限。所稱「供出毒品來源，因而破（查）獲者」，係指
      被告供出毒品來源之有關資料，諸如前手之姓名、年籍、
      住居所或其他足資辨別之特徵等，使調查或偵查犯罪之公
      務員因而對之發動調查或偵查並破（查）獲者而言（最高
      法院100年台上字第1114號判決意旨參照），以避免隨意
      供出不相關之人以冀求減刑之現象。經本院向台灣彰化地
      方法院檢察署函查結果稱，本案被告賴火諒僅向員警舉發
      ，並未向檢察官檢舉，員警亦無向檢察官報告偵辦進度，
      故請詢向員林分局承辦人邱瑞興等情，有本院公務電話查
      詢紀錄表，及該署99年3月1日檢檢文字第98偵字第3548號
      函在卷足稽（本院卷第80頁、第81頁），另經原審向彰化
      縣警察局員林分局函查，該局以99年5月20日員警分偵字
      第09900 11285號函附報告書稱「賴嫌於交保後即通風報
      信於上游犯罪嫌疑人李勝入，致使李嫌販毒門號信狀態呈
      斷話，故因而法查緝李嫌及其他共犯到案」，有該函在卷
      可稽（原審卷第101頁至第104頁），足見被告賴火諒雖供
      出毒品來源為「李勝入」，惟檢、警均無法據以查出「李
      勝入」之人是否為供應被告毒品之正犯或共犯，原審亦為
      相同之認定，核無違誤，被告賴火諒上訴意旨以其已供出
      毒品來源，原審卻未依法減輕其刑云云，指摘原判決不當
      ，其上訴無理由，應予駁回。
（二）按量刑之輕重，固屬事實審法院得依職權自由裁量之事項
      ，惟仍應受比例原則及公平原則之限制，否則其判決即非
      適法。刑事審判旨在實現刑罰權分配的正義，故法院對有
      罪被告之科刑，應符合罪刑相當之原則，使輕重得宜，罰
      當其罪，以契合社會之法律感情，此所以刑法第五十七條
      明定科刑時應審酌一切情狀，尤應注意該條各款所列事項
      以為科刑輕重之標準（最高法院93年台上字第5073號判決
      意旨參照），本案原審已審酌被告張金盛僅圖可免費獲得
      毒品之施用而參與同案被告賴火諒之販賣毒品犯行，惟仍
      同樣漠視他人身體健康及危害社會治安，及其參與販賣之
      數量、金額、參與程度及犯後坦承認罪等一切情狀，而量
      處被告如原審判決書附表一所示之刑，且其刑期均較主嫌
      同案被告賴火諒為低，原審之量刑已符合罪刑相當原則，
      核無違誤，被告張金盛上訴意旨仍以前揭言詞指摘判決不
      當云云，其上訴為無理由，應予駁回。
（三）按數罪併罰而有二裁判以上，應定其應執行刑之案件，法
      院所為刑之酌定，固屬自由裁量事項，然定應執行刑之立
      法意旨，一方面為執行刑之便利，他方面亦為受刑人之利
      益而設（最高法院84年度台非字第452號判決意旨參照）
      ，尚非概無法律性之拘束，在法律上有其外部性及內部性
      界限。前者乃法律之具體規定，使法院得以具體選擇為適
      當裁判，此為自由裁量之外部界限。後者，則為法院為自
      由裁量時，所應考量法律之目的，法律秩序之理念所在，
      此為自由裁量之內部界限。又關於內部界限之裁量，則應
      受比例原則、平等原則等一般法律原則支配。所謂比例原
      則，指法院行使此項職權判斷時，須符合客觀上之適當性
      、相當性及必要性之價值要求，不得逾越，用以維護刑罰
      之均衡；而所謂平等原則，非指一律齊頭式之平等待遇，
      應從實質上加以客觀判斷，對相同之條件事實，始得為相
      同之處理，倘若條件事實有別，則應本乎正義理念，予以
      分別處置。是以法院關於定應執行之刑，既屬自由裁量之
      範圍，其應受此項內部界限之拘束，要屬當然，故定應執
      行刑之裁定，雖符合外部界限，但如衡之受刑人所犯數罪
      所侵害法益價值，顯有不相當之情形，即與裁量權應遵守
      之內部界限不相契合，自難謂適法（最高法院87年度台抗
      字第129號、94年度台非字第21號裁判意旨參照)。次按刑
      法第五十一條第五款規定、宣告多數有期徒刑者，於各刑
      中之最長期以上，各刑合併之刑期以下，定其刑期，但不
      得逾三十年。本案原審法院就被告賴火諒所犯19次販賣第
      一級毒品罪，單一犯罪最高量處有期徒刑9年10月，19罪
      合計共184年7月，並審酌被告所犯數罪對法益侵害之加重
      效應、罪數所反映之被告人格特性與犯罪傾向、社會對特
      定犯罪行為處罰之期待等情形，依前述法律規定就被告賴
      火諒定應執行有期徒刑17年，既符合法律規定之外部界限
      ，亦不背於客觀上之適當性、相當性及必要性之價值要求
      ，原審之定應執行刑亦稱妥適；另關於被告張金盛部分，
      原審就其所犯14次犯罪，單一犯罪最高量處有期徒刑9 年
      ，14罪合計共122年5月，並審酌被告張金盛犯罪之罪質同
      質性、被告人格特性、社會期待等情狀，定其執行刑為有
      期徒刑14年，亦與前揭法律規定，外部及內部界限相符，
      定應執行並無不妥，被告二人上訴意旨以原審定應執行刑
      過重指摘原判決不當，亦均無理由，應予駁回。
四、據上論斷，應依刑事訴訟法第373條、第368條，判決如主文
    。
本案經檢察官許萬相到庭執行職務。
中    華    民    國   100    年    4     月     7    日
              刑事第四庭  審判長法  官  洪  耀  宗
                                法  官  許  文  碩
                                法  官  林  清  鈞
以上正本證明與原本無異。
如不服本判決應於收受送達後10日內向本院提出上訴書狀，其未
敘述上訴理由者，並得於提起上訴後10日內向本院補提理由書（
均須按他造當事人之人數附繕本）「切勿逕送上級法院」。
                                書記官  許  美  惠
中    華    民    國   100    年    4     月     7    日
附錄論罪科刑主要條文
毒品危害防制條例第4條第1項
製造、運輸、販賣第一級毒品者，處死刑或無期徒刑；處無期徒
刑者，得併科新臺幣 2 千萬元以下罰金。